【裁判字號】    92,保險,11
【裁判日期】    920725
【裁判案由】    損害賠償
【裁判全文】
臺灣桃園地方法院民事判決  九十二年保險字第一一號
    原      告  新光產物保險股份有限公司
    法定代理人  甲○○
    訴訟代理人  乙○○
    被      告  丙○○
右當事人間請求損害賠償事件，本院判決如左：
    主      文
被告應給付原告新臺幣壹佰肆拾萬元，及自民國九十二年六月十日起至清償日止，按
年息百分之五計算之利息。
訴訟費用由被告負擔。
    事      實
甲、原告方面：
一、聲明：如主文所示。
二、陳述：
（一）緣原告承保被告（即被保險人）丙○○所有車牌號碼ＬＰ－五六００號自小客
      車之強制汽車責任保險，於民國（下同）九十一年一月二十八日一時四十分許
      ，該車輛由被告駕駛行經桃園縣中壢市○○路一二七四巷口處，駕駛人不慎致
      訴外人黃明魁死亡，全案經桃園縣警察局中壢分局興國派出所處理在案。
（二）原告業依強制汽車責任保險法之相關規定及強制汽車責任保險金給付標準第六
      條規定給付死亡保險金予訴外人黃明魁之受益人黃石等新台幣（下同）一百四
      十萬元，而該交通事故係肇因被告酒醉及無照駕駛所致。
（三）查被保險汽車發生交通事故，加害人有違反道路交通管理處罰條例第二十一條
      之規定而駕車者，抑或加害人酒醉駕車者，保險人仍應依本法規定給付保險金
      ，但在給付金額範圍內得向加害人求償，強制汽車責任保險法第二十七條第一
      、四款明文規定。是以，如前所述被告於九十年十月二十七日起至九十一年十
      月二十六日止因駕照吊扣，有違反道路交通管理處罰條例第二十一條第一項第
      七款規定，顯係被告於事故發生時無照駕駛，且又同時飲酒駕車，酒測值達一
      點一０毫克，違反道路交通管理處罰條例第三十五條第一項第一款：「酒精濃
      度超過規定標準」之規定；被告疏未注意行車安全而貿然行駛，致撞上路邊電
      線桿後失控打滑之過失行為，致被害人（車上乘客）黃明魁死亡之結果，具有
      相當因果關係，足認被告無照駕駛及酒醉駕車顯係違反道路交通管理處罰條例
      之規定而駕車，則原告於依強制汽車責任保險法之規定給付保險金一百四十萬
      元予訴外人黃明魁之受益人黃石等後，並依強制汽車責任保險法第二十七條第
      一、四款之規定，向被告求償一百四十萬元。
（四）綜上所述，原告依據強制汽車責任保險法第二十七條之法律關係訴請被告給付
      一百四十萬元，及自起訴狀繕本送達被告翌日起至清償日止，按年息百分之五
      計算之法定利息。
三、證據：提出保單查詢資料表、相驗屍體證明書、桃園縣警察局道路交通事故調查
          報告表、道路交通事故證明單、強制汽車責任保險領款收據暨同意書、駕
          駛執照吊扣執行單、舉發違反道路交通管理事件通知單（以上均為影本）
          各乙份為證物。
乙、被告方面：
一、聲明：原告之訴駁回。訴訟費用由原告負擔。
二、陳述：
（一）對於原告主張車禍事故發生之原因、結果及業已理賠被害人黃明魁家屬一百四
      十萬元不爭執。
（二）伊與被害人家屬達成以強制責任險理賠金一百四十萬元為和解金額。
丙、本院依職權調取台灣桃園地方法院檢察署九十一年度執他字第四七０九號卷。
    理    由
一、本件原告起訴主張：被告雖領有小型車駕駛執照，惟因違規遭吊扣（期間為九十
    年十月二十七日起至九十一年十月二十六日止），於九十一年一月二十七日晚間
    ，與友人黃明魁一同至友人劉發祥位於桃園縣中壢市住處飲酒，其服用酒後吐氣
    所含酒精成分已達每公升一點一０毫克，被告明知服用酒類不能安全駕駛動力交
    通工具者，不得駕駛，竟於飲酒至醉已處於不能安全駕駛動力交通工具之狀態，
    猶駕駛車牌號碼ＬＰ－五六００號自用小客車搭載其子陳勝宏及黃明魁，欲載黃
    明魁返還其住處。同年月二十八日凌晨一時四十分許，行經中壢市○○路一二七
    四巷前時，被告駕駛時原應注意車前狀況，隨時採取必要之安全措施，以預防危
    險之發生，以及汽車駕駛人飲酒後其吐氣所含酒精成分超過每公升零點二五毫克
    以上者，不得駕車之規定，當時天候雖為雨天，路面濕滑，然光線為夜間有照明
    、路面無缺陷、無障礙物、視距良好等情形，並無不能注意之情事，竟疏未注意
    上開規定，終因酒後辨識力、控制力及反應力已不正常，導致駕駛車輛失控打滑
    偏離車道，車輛右後門先撞擊該處路旁之公車站牌後，即接續撞擊燈號控制箱、
    電線桿，以致當時乘坐於該車右後座之黃明魁彈出車外，黃明魁因而頭顱破裂併
    腦髓溢出導致神經性休克當場死亡，被告之過失行為與被害人黃明魁死亡結果間
    ，有相當因果關係，本件事證明確，被告犯行堪以認定。而原告依約賠付被害人
    強制險金額一百四十萬元。刑事部分業經臺灣桃園地方法院檢察署九十一年度偵
    字第三０五四、五六０二號起訴，並經本院於九十一年十月三日以九十一年度交
    訴字第四七號判處有期徒刑一年八月，緩刑五年之事實，業據其提出起訴書、相
    驗屍體證明書、保單查詢資料表、桃園縣警察局道路交通事故調查報告表、道路
    交通事故證明單、強制汽車責任保險領款收據暨同意書、駕駛執照吊扣執行單、
    舉發違反道路交通管理事件通知單等影本為證據，此經本院調閱台灣桃園地方法
    院檢察署九十一年度執他字第四七０九號卷核閱屬實。被告對此亦不爭執，而本
    件依原告所提出之上開證據資料，核與其所述相符，自應堪信原告之主張為真實
    。
二、按汽車、機車或其他非依軌道行駛之動力車輛，在使用中加損害於他人者，駕駛
    人應賠償因此所生之損害。民法第一百九十一條之二定有明文。次按不法侵害他
    人之身體或健康者，對於被害人因此喪失或減少勞動能力，或增加生活上之需要
    時，應負損害賠償責任，同法第一百九十三條第一項定有明文。又按不法侵害他
    人之身體、健康、名譽、自由、信用、隱私、貞操，或不法侵害其他人格法益而
    情節重大者，被害人雖非財產上之損害，亦得請求賠償相當之金額，此民法第一
    百九十五條第一項亦定有明文。本件被告於汽車行駛中加損害於被害人黃明魁，
    故依法應賠償被害人黃明魁因此所生之損害。而被告於言詞辯論期日自稱與被害
    人黃明魁家屬以一百四十萬元之強制汽車責任保險理賠金為和解金（詳見本院九
    十二年六月二十日言詞辯論筆錄），可見被告對於原告請求之一百四十萬元不爭
    執。
三、按強制汽車責任保險法第二十七條規定：「被保險汽車發生汽車交通事故，加害
    人有下列情事之一者，保險人仍應依本法規定給付保險金，但得在給付金額範圍
    內，向加害人求償：（一）酒醉或吸食毒品、迷幻藥而駕車者。（二）從事犯罪
    行為或逃避合法拘捕者。（三）自殺或故意行為所致者。（四）違反道路交通管
    理處罰條例第二十一條之規定而駕車者。（五）未經被保險人允許而駕車者。」
    依據上開規定，則強制汽車責任保險人，因被保險汽車之駕駛人酒醉或吸食毒品
    、迷幻藥或違反道路交通管理處罰條例第二十一條規定而駕車致發生汽車交通事
    故，於為理賠後，得在給付金額範圍內，向駕駛肇事者求償。綜上所述，被告既
    因酒醉駕車及於駕駛執照吊扣期間駕車（道路交通管理處罰條例第二十一條第一
    款、第七款）導致被保險汽車發生事故，保險人之原告依強制汽車責任保險法第
    二十七條第一款、第四款之規定，向加害人之被告求償給付金額之一百四十萬元
    ，為有理由。從而，原告於已賠付被害人強制汽車責任保險金額一百四十萬元後
    ，依強制汽車責任保險法第二十七條之規定，請求被告應給付原告一百四十萬元
    ，及自起訴狀繕本送達之翌日即九十二年六月十日起至清償日止，按年息百分之
    五計算之利息，為有理由，應予准許。
四、至於兩造其餘之攻擊或防禦方法及未經援用之証據，經本院斟酌後，認為均不足
    以影響本判決之結果，自無逐一詳予論駁之必要，併此敘明。
據上論結，本件原告之訴為有理由，依民事訴訟法第七十八條，判決如主文。
中      華      民      國    九十二    年      七      月    二十五    日
                                臺灣桃園地方法院民事第一庭
~B法      官  張益銘
右為正本，係照原本作成。
如對本判決上訴，須於判決送達後廿日內向本院提出上訴狀
中      華      民      國    九十二    年      七      月     二十五     日
~B法院書記官  卓清和


司法院資訊處製作；財團法人民間司法改革基金會備份。
